【裁判字號】    90,易,421
【裁判日期】    900828
【裁判案由】    竊盜
【裁判全文】
臺灣高雄地方法院刑事判決                            九十年度易字第四二一號
    公  訴  人  臺灣高雄地方法院檢察署檢察官
    被      告  丙○○
右列被告因竊盜案件，經檢察官提起公訴（八十九年度偵緝字第一四七八號），本院
判決如左：
    主  文
丙○○無罪。
    理  由
一、公訴意旨略以：被告丙○○意圖為自己不法之所有，於民國八十九年七月二十二
    日上午八時許，在高雄縣鳳山市○○里○鄰○○路四十四巷十號住處前，見由不
    詳姓名年籍之人將車牌號碼ＷＣＨ─四八一號機車置放於該處（前開機車為甲○○所有，於八十九年一月二十三日二十三時許，在高雄縣鳳山市○○○路一二三
    巷四十一號前失竊），乃竊取之而供己騎用。嗣於當日上午八時二十分許，騎乘
    該車行經高雄市○○○路與自強路口，為警臨檢查獲，並扣的其騎乘該車所用之
    鑰匙一支。因認被告涉有刑法第三百二十條第一項竊盜罪嫌。
二、按犯罪事實應依證據認定之，無證據不得推定其犯罪事實，同法第一百五十四條
    定有明文。又按刑事訴訟法上所謂認定犯罪事實之證據，係指足以認定被告確有
    犯罪行為之積極證據而言，如未能發現相當證據或證據不足以證明，自不能以推
    測或擬制之方法，以為裁判基礎，最高法院二十九年上字第三一０五號及四十年
    台上字第八十六號分別著有判例；再者，被告否認犯罪事實所持之辯解，縱屬不
    能成立，仍非有積極證據足以證明其犯罪行為，不能遽為有罪之認定，亦有最高
    法院三十年上字第一八三一號判例可資參照。
三、本件訊之被告丙○○固坦承於八十九年七月二十二日上午八時許，在其住處騎乘
    上開機車外出，於當日八時二十分許，行經高雄市○○○路與自強路口，旋即為
    警臨檢查獲之事實，惟堅詞否認有何竊盜犯行，辯稱：伊甫於前日（即八十九年
    七月二十一日）假釋出獄，當日上午欲至臺灣高雄地方法院檢察署（以下簡稱高
    雄地檢署）報到，無交通工具，其弟弟乙○○將其所有遭警方查扣之機車鑰匙交
    付予伊，告知停放在住處門口之上開機車可以騎用，伊乃騎乘該車欲至高雄地檢
    署，途中即遭警查獲所騎承之車輛為贓車等語，而公訴人認被告有竊取該車之犯
    行，無非係以上開車輛係車主甲○○於八十九年一月二十三日二十三時許，在高
    雄縣鳳山市○○○路一二三巷四十一號前所失竊之事實，及被告之弟乙○○雖坦
    承有交付機車鑰匙予被告，惟否認有指示被告騎乘該車，公訴人認為乙○○係被
    告之手足兄弟，應無設詞誣陷，致其兄身陷囹圄之理，因而採信乙○○之言，認
    定該車係被告在其住處前所竊得，並就被告之弟乙○○亦遭移送涉嫌竊盜罪部分
    為不起訴處分。惟查；
（一）上開機車係被害人甲○○所有，於八十九年一月二十三日二十三時許，在高雄
      縣鳳山市○○○路一二三巷四十一號前失竊一情，已據被害人於警訊中陳明，
      而被告於該車失竊前，早於八十八年十一月十九日，即因施用毒品案件，經本
      院裁定入臺灣高雄看守所附設勒戒處所實施觀察、勒戒，並於同年十二月二十
      二日移送臺灣屏東戒治所繼續施以強制戒治，迄至八十九年七月二十一日始釋
      放出所之事實，有本院被告院內索引卡紀錄表及被告在監在押資料表各一份在
      卷足稽，上開機車於右揭時地遭竊之事，非被告所為，誠屬無疑。
（二）又查上開機車係自八十九年四月間起，即停放在被告高雄縣鳳山市○○里○○
      路四四巷十號住處前，已據被告之弟乙○○於本院審理時陳明，其於被告出獄
      前並已知悉該車停放於該處，復據乙○○坦承在卷（見本院九十年七月十七日
      審判筆錄），斯時被告尚在戒治所戒毒，顯然該車自非被告所停放，亦屬無疑
      。再查，被告上開住處係透天樓房之建築物，僅被告與其弟乙○○及渠等之母
      共三人居住其內，並無其它住戶同居於該建物內，而上開機車係停放在一樓門
      前之騎樓間，除該部機車外，並無其他機車亦同時停放在周圍等情，亦經被告
      及乙○○二人均陳明在卷，顯然該部機車所停放之處所，係在被告一戶所管領
      之居住範圍內，且由乙○○陳稱該部機車自八十九年四月間起即停放在被告住
      處前，迄至被告於同年七月二十一日出獄時，仍停放在該處，倘若係被告家人
      以外之人所停放，實不可能長達三個多月之久，均無人前來取車，足見被告騎
      乘該車前，該車實係其家人所管領之物，應堪肯認，公訴人認該車係由不詳姓
      名年籍之人所停放管領，顯有未察。參之被告供稱伊於出獄後翌日欲騎乘之時
      ，機車油箱內尚有油料，而被告騎乘該車所使用之鑰匙確係其弟乙○○所交付
      ，亦為乙○○所不否認，並有被告為警查獲時一併扣案之該支鑰匙可佐，該把
      鑰匙係乙○○所有車號ＴＸＨ─三九０機車之配備鑰匙，乙○○前於八十九年
      一月二十三日（恰與本案機車失竊之日為同一日，乙○○是否因機車遭吊扣而
      竊取或收受該車代用，不無可能）因無照（經吊扣駕照仍駕車）駕駛該車為警
      查獲，經警吊扣該部機車等情，為乙○○所承認，並有警方吊扣機車之相關記
      載資料在卷可參，且經本院囑託警員持該扣案鑰匙試驗郭某為警扣押在高雄市
      警察局同愛機車查扣保管場之ＴＸＨ─三九０機車，確可啟動引擎無誤，有林
      進益警員九十年五月二十三日報告供參，乙○○所有之機車鑰匙確實可開啟本
      案失竊之機車，至為明確。由被告出獄前，機車即停放在被告住處騎樓間已長
      達三月之久，而機車停放之初，被告尚在戒治所戒毒，住處內僅其母與弟乙○○二人居住其內，期間乙○○原有機車復因遭警吊扣而無代步工具，乙○○所
      有之遭吊扣之機車鑰匙又可啟動該部車使用，被告出獄後翌日上午欲至高雄地
      檢署報到，復知向乙○○拿取鑰匙騎用該車，綜上諸情，顯然早在被告出獄前
      ，該部機車即在其弟乙○○保管使用中，且為被告所知悉，否則被告又豈知會
      在出獄翌日即知悉其弟之鑰匙可啟動該車而向其借鑰匙騎車，故被告辯稱係其
      弟告知可騎用該車並交付機車鑰匙予伊等語，應為真實可採，其弟乙○○雖否
      認該車係其保管使用中之物，並否認被告所言，然乙○○因被告經警查獲騎乘
      贓車後供出機車係向其所借，因而亦同遭警方以涉嫌陸海空軍刑法第八十五條
      前段之盜取財物罪嫌移送軍事檢察官偵辦（因乙○○當時在服役中），後經軍
      事檢察官以無審判權移轉高雄地檢署檢察官偵查，於公訴人偵查期間，既同屬
      涉嫌之犯罪嫌疑人，為脫免己身之嫌，因而否認借車予被告，亦屬人之常情，
      公訴人以其為被告之弟，即認無設詞誣陷被告之理，即進而採信其言，對其為
      不起訴處分，而認定被告竊車之犯行予以起訴，論斷理由不無可議之處。縱上
      所述，本院認被告所騎乘之上開機車確係向其弟乙○○所借得之事實，應為真
      實無訛，該車既係被告向其弟所借騎，其行即與竊盜罪不符，自難以該罪相繩
      。此外，復乏明確之積極證據足證被告確有竊盜犯行，依前揭規定及判例意旨
      ，即應為被告無罪之諭知。
四、至被告向其弟借得上開機車使用一情，是否另涉有收受贓物罪嫌，因與公訴人起
    訴之竊盜罪，非屬同一社會事實，無從逕予變更法條予以判決，應由公訴人本於
    法定職權另行偵查追訴，併此敘明。
據上論斷，應依刑事訴訟法第三百零一條第一項，判決如主文。
中      華      民      國    九十      年      八      月    二十八    日
                                臺灣高雄地方法院刑事庭
                                    法  官  陳淑卿
右正本證明與原本無異。
如不服本判決，應於判決送達後十日內，向本院提出上訴狀。
                                    書記官  陳朝宗
中      華      民      國    九十      年      八      月    二十八    日


司法院資訊處製作；財團法人民間司法改革基金會備份。
